臺灣新竹地方法院民事判決  
109年度訴字第500號
原      告  黃柏緯  
訴訟代理人  楊國弘律師
被      告  何家澔    住○○市○區○○里0鄰○○○路00號                          00樓之0
            張軒豪  
            鄭佑傳  

上列當事人間請求返還不當得利等事件，本院於民國109年12月1
6日辯論終結，判決如下：
    主      文
原告之訴及假執行之聲請均駁回。
訴訟費用由原告負擔。 
    事實及理由
甲、程序事項：被告鄭佑傳未於言詞辯論期日到場、被告張軒豪
    未於最後言詞辯論期日到場，均核無民事訴訟法第 386條所
    列各款情形，爰依原告之聲請，由其一造辯論而為判決。
乙、實體事項： 　　
壹、原告主張：
一、原告於民國（下同）103年9月間創立555計程車行，以提供
    新竹地區民眾或旅客長、短途接送、代客駕駛等24小時叫車
    載客服務為主要業務，而原告身為車行之負責人，為使業務
    得以推廣，除向新竹地區之旅館、餐廳業者發放名片外，並
    同時向Google網站申請建置555車行之商家資訊。又原告於
    車行經營之初，非但身兼司機載客外，為因應日漸增長之載
    客需求，亦對外招募司機靠行，以各司機所駕駛車輛之車牌
    號碼尾數作為各司機之代號，並提供新竹市○○路000 號1樓
    之場所供輪班司機休息小憩及待命之用，靠行司機則需按月
    繳交靠行費。
二、原告為使車行之規模及業務有所增長，乃於107年1月起委由
    被告鄭佑傳、張軒豪向新竹地區之酒店、餐廳等店家為業務
    上之交際，並與渠等約定以車行每月收入扣除諸如電話費等
     成本支出後，由原告將盈餘之三分之二平均分配予被告鄭
    佑傳、張軒豪，以作為渠等之報酬。另原告為使車行内事務
    能獲得有效管理及維持，乃委託資深司機即被告何家澔負責
    管理日、 晚班司機之排班等大小事務，並委託其在每月之5
    至10日代向司機收取靠行費。亦即原告以靠行收入支付車行
    成本開銷後，就盈餘部分再依上述方式分配報酬予被告張軒
    豪、鄭佑傳。
三、豈料，被告鄭佑傳、張軒豪竟覬覦收入不斐之靠行費，貪圖
    謀奪車行之經營權，而夥同被告何家澔將原先之通訊軟體、
    社群網站臉書粉絲專頁等聯繫叫車電話，更換為渠等私下申
    辦之電話號碼，被告何家澔更多次向Google我的商家網站申
    請將車行之商家管理人更換為自己、更改車行之聯繫電話號
    碼。甚且，被告三人自107年4月起，即私吞靠行司機所繳交
    之靠行費，迄今未交付原告，幾經催討均未獲置理，以致原
    告除未獲得其應得之車行收入外，同時需自行支出車行電話
    費等開銷。
四、是以，原告與被告何家澔間存有委任契約，被告何家澔負有
    將所收取之司機靠行費交付予原告之義務。又車行向司機收
    取之靠行費為每月新臺幣（下同）3,300元，以靠行司機40
    名計算，再扣除被告鄭佑傳、張軒豪應得之2/3報酬後，則
    被告何家澔每月至少應交付44,000元【計算式：3,300元×40
    名＝132,000元；132,000元×（1－2/3）＝44,000元】之靠行費
    予原告。而被告何家澔自107年4月起至109年5月止，均未交
    付上開費用共1,144,000元予原告，顯受有利益無法律上之
    原因，是原告自得依據民法第541、179條之規定，請求被告
    何家澔交付返還之。
五、原告與被告鄭佑傳、張軒豪係約定以車行每月收入扣除經營
    成本後，將盈餘之2/3分配予被告鄭佑傳、張軒豪，以作為
    渠等之報酬，然被告鄭佑傳、張軒豪自107年4月起即將每月
    之靠行費全數侵吞入己迄今，是其二人就溢收之1/3靠行費
    利益，並無法律上原因，原告自得依據民法第179條之規定
    ，請求被告鄭佑傳、張軒豪返還107年4月至109年5月期間溢
    得之費用共1,144,000元。　　
六、為此，爰依民法第179條、第541條之規定提起本件訴訟，請
    求被告返還、交付車行之靠行費用。並明：（一）被告何家
    澔應給付原告1,144,000元，及自起訴狀繕本送達翌日起至
    清償日止，按年息5%計算之利息。（二）被告張軒豪應給付
    原告1,144,000元，及自起訴狀繕本送達翌日起至清償日止
    ，按年息5%計算之利息。（三）被告鄭佑傳應給付原告1,14
    4,000元，及自起訴狀繕本送達翌日起至清償日止，按年息5
    %計算之利息。（四）前三項被告若有一人為給付時，於其
    給付之範圍内，另二被告同免責任。（五）訴訟費用由被告
    連帶負擔。（六）原告願供擔保，請准宣告假執行。
貳、被告則以：
一、被告何家澔部分：
（一）伊於105年進入車行時，當時只有原告與其胞兄；之後被
      告張軒豪、鄭佑傳加入，與原告共三人成為公司股東，決
      議由原告收取早班費用、被告張軒豪收取晚班費用，伊則
      為晚班之現場主管，當渠等不在時，伊始負責幫忙代收、
      轉交金錢。嗣於107年7月，原告與告張軒豪、鄭佑傳改決
      議由被告鄭佑傳接管收取早、晚班之費用，如被告鄭佑傳
      不在則由伊負責幫忙代收、轉交。是伊於107年7月至109
      年5月期間所代收之費用，均係交予被告鄭佑傳。
（二）原告自107年12月過後之1、2個月即消失不見，長達半年
      時間均無法聯繫上，且原使用之電話號碼自108年5月起即
      原告轉走，伊遂依被告張軒豪、鄭佑傳之指示另外申請兩
      組電話號碼供營業使用。並聲明：原告之訴駁回；訴訟費
      用由原告負擔。
二、被告張軒豪部分：
（一）否認原告有聘請被告工作，否則其應給付被告薪資。當初
      係伊等幫忙原告一起弄，接手時車行僅剩4台車，107年4
      月至6月期間，係由原告、伊分別收取早及晚班之費用，
      惟伊所收之費用根本不足支應，不足部分係由伊個人支付
      。107年7月起，伊即未插手收款之事。又更改Google我的
      商家網站上之車行資料，乃108年之事，原告可否請求到
      今年之不當得利？
（二）據伊了解，原告係將原有之電話、基地台等轉到別家車行
       ，伊始申請新電話號碼。並聲明：原告之訴駁回；訴訟
      費用由原告負擔。
三、被告鄭佑傳經合法通知，未於言詞辯論期日到場，亦未提出
    書狀作何聲明或陳述。
參、法院判斷：
一、按「無法律上之原因而受利益，致他人受損害者，應返還其
    利益。雖有法律上之原因，而其後已不存在者，亦同。」、
    「稱委任者，謂當事人約定，一方委託他方處理事務，他方
    允為處理之契約 」、「受任人因處理委任事務，所收取之
    金錢、物品及孳息，應交付於委任人。 」，民法第179條、
    第528條、第541條第1項固分別著有明文。惟按，當事人主
    張有利於己之事實者，就其事實有舉證之責任，民事訴訟法
    第277 條前段亦有明文。又民事訴訟如係由原告主張權利者
    ，應先由原告負舉證之責，若原告先不能舉證，以證實自己
    主張之事實為真實，則被告就其抗辯事實即令不能舉證，或
    其所舉證據尚有疵累，亦應駁回原告之請求（最高法院17年
    上字第917 號判例參照）。職是，本件原告主張其曾委任被
    告何家澔代為收取司機靠行費，並與被告鄭佑傳、張軒豪約
    定以車行每月收入扣除車行開銷成本後，將盈餘之三分之二
    平均分配予被告鄭佑傳、張軒豪，惟被告何家澔迄今未交付
    107年4月至109年5月期間，扣除應分配予被告鄭佑傳、張軒
    豪之剩餘代收費予原告，且被告鄭佑傳、張軒豪就溢收之1/
    3靠行費部分，亦構成不當得利等情，既為被告何家澔、張
    軒豪以前詞否認，揆諸上開規定，即應由原告就「委任被告
    何家澔處理代收靠行費事務並交付原告」、「被告何家澔受
    有靠行費利益」、「與被告鄭佑傳、張軒豪間之拆帳約定」
    、「車行107年4月起至109年5月止收入總額」、「以該收入
    總額按該約定拆帳方式計算，被告有短付原告金錢」等利己
    事實，負舉證之責任。
二、經查，原告就上開「委任被告何家澔處理代收靠行費事務並
    交付原告」、「被告何家澔受有靠行費利益」等節，僅提出
    通訊軟體LINE記事本截圖為證（見卷第23-27頁），然此至
    多僅足證明被告何家澔確有受託處理代收靠行費之事實存在
    ，惟尚無法證明被告何家澔於收取後，有將款項全數交付原
    告之義務，更無法證明被告何家澔有未將代收款項交付委託
    人，因而受有利益之情事，是原告依據民法第179條、第541
    條第1項之規定，請求被告何家澔返還、交付107年4月起至1
    09年5月止所代收之司機靠行費，即非有據，不應准許。
三、次查，原告就其主張之「與被告鄭佑傳、張軒豪間之拆帳約
    定」乙項，並未提出諸如書面合約、證人證詞、過往之拆帳
    紀錄等證據為證，徒空言主張，無從信實外；且觀之原告提
    出之通訊軟體LINE及簡訊對話截圖所示（見卷第43-51頁、
    第105-115頁），亦僅見原告之單方陳述，自無法據此作為
    不利被告之認定。再者，原告提出之通訊軟體LINE對話截圖
    （見卷第53頁），非但無法看出對話日期外，且內容提及之
    8月早、晚班靠行司機代號，究指何年8月之資訊亦屬不明，
    綜觀對話全文更無關於拆帳方式之說明，是原告持之欲證明
    「車行107年4月起至109年5月止收入總額」、「以該收入總
    額按該約定拆帳方式計算，被告有短付原告金錢」等事實，
    即難認有據，不足憑採。
四、綜上所述，依據原告提出之事證，均無法證明其所主張之事
    實為真實，是原告依據民法第179、541條之規定提起本訴，
    分別向被告何家澔、張軒豪、鄭佑傳請求給付1,144,000元
    ，及自起訴狀繕本送達翌日起至清償日止，按年息5%計算之
    利息，被告若有一人為給付時，於其給付之範圍内，另二被
    告同免責任，均屬無理，應予駁回。又原告之訴，既經駁回
    ，其假執行之聲請即失所附麗，應併駁回，併此敘明。
五、本件事證已臻明確，兩造其餘主張陳述及所提之證據，經審
    酌後於本件判決結果無影響，爰不逐一論述，附此敘明。
六、據上論結，本件原告之訴為無理由，依民事訴訟法第78條、
    第385條第1項前段，判決如主文。
中　　華　　民　　國　　109 　年　　12　　月　　24　　日
                  民事庭  法　官   張百見
以上正本係照原本作成。              
如對本判決上訴，須於判決送達後20日內向本院提出上訴狀。如
委任律師提起上訴者，應一併繳納上訴審裁判費。 
中　　華　　民　　國　　109 　年　　12　　月　　24　　日
                          書記官   李佩玲